臺灣板橋地方法院民事判決　　　　　　　 100年度訴字第13號
原　　　告　國泰人壽保險股份有限公司
法定代理人　熊明河
訴訟代理人　林佛樺
被　　　告　蘇家弘
上列當事人間請求侵權行為損害賠償事件，原告提起刑事附帶民
事訴訟，經本院刑事庭裁定移送前來（99年度附民字第514 號）
，本院於民國100 年2 月15日言詞辯論終結，判決如下：
    主  文
被告應給付原告新臺幣佰柒拾壹萬肆仟玖佰伍拾柒元，及自民
國九十九年九月二十一日起至清償日止，按年息百分之五計算之
利息。
原告其餘之訴駁回。
訴訟費用由被告負擔。
本判決第一項於原告以新臺幣壹佰貳拾萬捌仟元為被告供擔保
後，得假執行；但被告如以新臺幣佰柒拾壹萬肆仟玖佰伍拾柒
元為原告預供擔保，得免為假執行。
    事實及理由
一、原告主張：被告任職於原告公司期間，竟意圖自己不法之所
    有，利用職務之便利，分別將收取自保戶謝琇娟等人如附表
    所示之新契約保費、保單貸款清償款及房貸利息共新臺幣（
    下同）3,714,957元侵占入己。爰依民法第216條之規定，原
    告自得向被告請求自侵占行為之日起至清償日止，所受之損
    害及所失之利益。並為聲明：(一)被告應給付原告3,714,957
    元，及自侵占行為之日起至清償日止，按年息5%計算之利息
    ；(二)原告願供擔保請准宣告假執行。
二、被告則以下開情詞置辯：被告對於原告請求金額沒有意見，
    惟對於保戶陳細鈴有關利息起算之部分，如認以原告請求之
    侵占之日起算，會有重複請求之問題。並為聲明：(一)原告之
    訴及其假執行之聲請均駁回；(二)如受不利判決，被告願供擔
    保請准宣告免為假執行。
三、原告主張被告有侵占等不法侵權行為之情事，業經臺灣板橋
    地方法院檢察署以99年度偵字第12809、13679號案件向本院
    提起公訴，並於99年9月30日經本院以99年度訴字第2565號
    案件判決被告犯業務侵占罪、行使偽造私文書罪、詐欺取財
    罪等罪，應執行有期徒刑1年6月，有上開刑事判決1件在卷
    可稽，被告雖提起上訴，然就上述刑事判決所認定之犯罪事
    實則不否認，僅辯稱：對於保戶陳細鈴有關利息起算之部分
    ，如認以原告請求之侵占之日起算，會有重複請求之問題等
    語，是被告確實未經原告同意擅自將收取自保戶謝琇娟等人
    如附表所示之新契約保費、保單貸款清償款及房貸利息共3,
    714,957元侵占入己無誤，上開刑事案件所為之認定亦適與
    本件相同，有相關刑案全卷在卷可憑，故本院斟酌上情，自
    堪認原告主張被告之侵權行為事實為真實。
四、因故意或過失，不法侵害他人之權利者，負損害賠償責任；
    故意以背於善良風俗之方法，加損害於他人者亦同，民法第
    184條第1項定有明文。經查，被告未經原告之同意，將收取
    自保戶謝琇娟等人如附表所示之新契約保費、保單貸款清償
    款及房貸利息共3,714,957元侵占入己，造成原告受有上開
    款項之損失，原告自得向被告請求損害賠償。
五、末按給付無確定期限者，債務人於債權人得請求給付時，經
    其催告而未為給付，自受催告時起，負遲延責任；其經債權
    人起訴而送達訴狀，與催告有同一之效力；又遲延之債務，
    以支付金錢為標的者，債權人得請求依法定利率計算之遲延
    利息；應付利息之債務，其利率未經約定，亦無法律可據者
    ，週年利率為百分之五，民法第229條第2項、第233條第1項
    前段及第203條分別定有明文。被告經原告起訴請求賠償上
    開損害而未為給付，原告自得依上開規定，請求被告加付遲
    延利息。從而，原告本於侵權行為法則，請求被告給付原告
    3, 714,957元，及自起訴狀繕本送達之翌日即為99年9月21
    日起至清償日止，按年息5%計算之法定遲延利息，為有理由
    ，應予准許；至逾此部分之請求則無理由，自應予以駁回。
    並依兩造之聲請，各酌定相當擔保金額，為准免假執行之宣
    告。
六、結論：本件原告之訴為一部有理由、一部無理由，依民事訴
    訟法第79條、第390 條第2 項、第392 條第2 項，判決如主
    文。
中    華    民    國   100    年    3     月    18    日
                  民事第三庭    法  官  邱靜琪
以上正本係照原本作成
如對本判決上訴，須於判決送達後20日內向本院提出上訴狀。如
委任律師提起上訴者，應一併繳納上訴審裁判費。
中    華    民    國   100    年    3     月    18    日
                                書記官  鄭美莉
【附表】
┌──┬───┬──────┬─────┬───────┬─────┐
│編號│ 保戶 │  保單號碼  │ 侵害種類 │侵占日期/ 損害│ 侵占金額 │
│    │      │（房貸帳號）│          │賠償利息起算日│（新臺幣）│
├──┼───┼──────┼─────┼───────┼─────┤
│ 1  │謝琇娟│            │新契約保費│98.08.25      │  400,000 │
│    │      ├──────┼─────┼───────┼─────┤
│    │      │            │新契約保費│98.09.07      │  500,000 │
│    │      ├──────┼─────┼───────┼─────┤
│    │      │ 0000000000 │保單貸款  │98.09.04      │  600,000 │
├──┼───┼──────┼─────┼───────┼─────┤
│ 2  │楊奇明│ Ｚ000000000 │房貸本息  │98.10.13      │   29,663 │
├──┼───┼──────┼─────┼───────┼─────┤
│ 3  │林淑賢│            │新契約保費│97.07.10      │  300,000 │
├──┼───┼──────┼─────┼───────┼─────┤
│ 4  │陳細鈴│ 0000000000 │保單貸款  │96.08.29至    │1,203,471 │
│    │      │            │          │98.09.18      │          │
│    │      ├──────┤          ├───────┼─────┤
│    │      │ 0000000000 │          │96.08.29至    │  460,833 │
│    │      │            │          │98.06.25      │          │
│    │      ├──────┤          ├───────┼─────┤
│    │      │ 0000000000 │          │96.08.30至    │  220,990 │
│    │      │            │          │98.06.25      │          │
├──┼───┴──────┴─────┴───────┴─────┤
│總計│                                                 3,714,957元│
└──┴──────────────────────────────┘